臺灣高等法院臺中分院刑事判決　　　　　　　　　　九十一年度上易字第五四號
　　上　訴　人
　　即　被　告　丙○○
右上訴人因妨害自由等案件，不服臺灣苗栗地方法院九十年度易字第二十一號中華民
國九十一年一月三十日第一審判決（起訴案號：臺灣苗栗地方法院檢察署八十九年度
偵字第二五七一號），提起上訴，本院判決如左：
      主  文
原判決撤銷。
丙○○以加害生命、身體之事，恐嚇他人致生危害於安全，處有期徒刑月，如易科
罰金以佰元折算壹日。
    事  實
一、丙○○於民國（下同）八十八年間，曾因違反槍砲彈藥刀械管制條例案件，經本
    院判處有期徒刑四月，緩刑二年，於八十九年三月二十六日確定，在緩刑期間內
    ，仍不知悔改，於八十九年二月三日十一時許，駕駛其所租用車號為ＨＨ─六四
    三八號自用小客車搭載前揭一名成年男子，至苗栗縣苗栗市○○路一○三八巷六
    號，由丙○○單獨以加害生命、身體之事對甲○○恫嚇稱：「你欠黃永康錢，黃
    永康欠我錢，你若不還錢，不讓你過年」等語，使甲○○聽聞後心生畏怖，致生
    危害於甲○○之安全。
二、案經甲○○訴由苗栗縣警察局苗栗分局移送臺灣苗栗地方法院檢察署檢察官偵查
    起訴。
    理  由
一、訊據被告丙○○固不否認與友人至上址要求告訴人甲○○償還債務，然矢口否認
    有恐嚇犯行，辯稱：伊並未恐嚇甲○○若不還錢，不讓你過年，而證人丁○○初
    稱事發當時在辦公室內，後又稱是在屋外騎樓前後不一云云，且於偵查中辯稱：
    係告訴人在場罵伊三字經，伊未理睬旋即離開云云，在原審審理中亦辯稱：「柯
    欠我老闆前，我去收貨款，他說店已頂讓給人，頂讓的那人說，柯晚上六點要來
    ，我就準時前往，碰到柯時，叫我不要在店裡談，怕員工知道，覺得好丟臉，他
    說要做我的車，我請他下車，開自己的車，他叫告訴我說欠黃的錢自己會拿給他
    ，第二天老闆要我問他何時要付，我又去找柯，柯說我們老闆告他，為何還要付
    ，我掉頭就走，開那輛車回台北。」等語（見原審卷九十年八月十日訊問筆錄）
    。惟查：右開犯罪事實，業據告訴人甲○○指訴綦詳，復有電話用戶通知單、租
    車契約書、現場照片等在可卷參，又証人丁○○於原審調查時証稱：「（問？當
    時情形如何？）答：陳當時帶二、三人去我開的宏全汽車材料行來要錢，來找柯
    要錢，柯說沒有錢，陳就說不要讓他過年。（問？證人謝陳當時口氣如何？）答
    ：當時很兇的口氣。」（見原審九十年七月十三日訊問筆錄）、「答：我是頂柯
    的店，被告一月十五日有帶很多人過來，我會害怕，我就幫他處理掉黃永康的債
    務，我開一月二十日的票給他，二萬七千元的票，現金二萬七千元。問？甲○○
    說九十年二月三日我對柯講：『你欠黃永康錢，黃永康欠我錢，你若不還錢，不
    讓你好過年』你有無聽到當時人在哪裡？裡面或外面？答：我有聽到，當時在裡
    面。問：當時穿著？答：去年的事情，我沒有印象，好像是一般Ｔ恤，庭呈支票
    影本，要證明的是我頂柯的店，八十九年一月十五日我付給被告五萬四千元，幫
    柯處理債務，被告就還給我三張支票發票日八十八年十一月十五日、八八年十一
    月三十日、八九年二月十六日的甲○○退票。」等語（見原審九十年十月五日訊
    問筆錄），核與告訴人指述遭恐嚇情節相符，而證人丁○○於原審中證稱：「當
    在裡面」等語（詳見原審卷卷第八十七頁），而丁○○於偵查中亦證稱：當天伊
    送貨回來看到他們在橋墩等語（見偵查卷第三十七頁背面），參諸證人一再證稱
　　伊係在裡面聽聞，應以證人本身親身經歷為可採，是告訴人雖指稱證人丁○○當
    時在屋外，亦無從動搖證人丁○○確有聽聞被告恐嚇告訴人之認定基礎，被告上
    開辯稱未恐嚇告訴人甲○○云云，顯係卸責之詞不足採信，本件事証已臻明確，
    被告犯行洵堪認定。
二、核被告所為，係犯刑法第三百零五條之恐嚇危害安全罪。原審認被告罪證明確，
    予以論罪科刑，固非無見，惟按：原審判決認被告與一名不詳姓名年籍之成年
    男子與被告有共同犯意聯絡，惟綜觀全卷僅被告一人對告訴人甲○○出言恐嚇，
    告訴人於警訊亦指稱：「是丙○○恐嚇我的，另外一名男子沒有開口恐嚇我」等
    語（詳見偵查卷第十二頁背面），原審犯罪事實欄亦未指稱該名不詳姓名年籍之
    成年男子有何與被告共同恐嚇危害告訴人安全事實，僅載明被告出言恐嚇告訴人
    甲○○，且於理由欄亦無記載積極認定該名不詳姓名年籍之成年男子與被告有何
    共同犯意聯絡，本件顯無從認定該名不詳姓名年籍之成年男子有恐嚇告訴人甲○○，原審判決認被告與該名不詳姓名年籍之成年男子係共犯，尚有未洽。、又
    原審就被告向甲○○恐嚇稱：「警察不可能保護你二十四小時」等語部分，並未
    於理由欄載明任何足以認定之證據，且被告復堅決否認涉有本部分犯行，且按本
    部分復無何積極證據足資證明被告有於八十九年二月四日，在苗栗縣苗栗市○○
    路一○三八巷口對面之牆壁附近，向甲○○恐嚇稱：「警察不可能保護你二十四
    小時」等語之事實（詳如后理由欄三所述），原審判決認定被告亦涉有本部分犯
    行，而依連續恐嚇危害安全罪論處，亦有未洽。被告上訴否認有恐嚇甲○○指摘
    原審判決不當，其中恐嚇甲○○：「你欠黃永康錢，黃永康欠我錢，你若不還錢
    ，不讓你好過年」等語部分雖無理由，惟其否認有於八十九年二月四日，在苗栗
    縣苗栗市○○路一○三八巷口對面之牆壁附近，恐嚇甲○○謂：「警察不可能保
    護你二十四小時」等語，使甲○○心生畏懼，致生危害於甲○○之安全部分，即
    有理由，自應由本院予以撤銷改判。爰審酌被告已有上開如事實欄所載之犯罪紀
    錄有臺灣苖栗地方法院檢察署刑案資料查註紀錄表及臺灣高等法院被告全國前案
    紀錄表各一份在卷可稽及其犯罪手段、所生危害及犯後否認犯行等一切情況，量
    處被告有期徒刑三月，並諭知易科罰金之折算標準，以資警惕。
三、原審法院檢察署檢察官公訴意旨另以：被告與不詳姓名年籍之成年男子二人，於
    八十九年二月四日，在苗栗縣苗栗市○○路一○三八巷口對面之牆壁附近，連續
    向甲○○恐嚇稱：「警察不可能保護你二十四小時」等語，使甲○○心生畏懼，
    致生危害於甲○○之安全，丙○○等人旋即揚長而去，因認被告本部分亦涉有刑
    法第三百零五條之恐嚇危害安全罪嫌。按犯罪事實應依證據認定之，無證據不得
    推定其犯罪事實。又不能證明被告犯罪者，應諭知無罪之判決，刑事訴訟法第一
    百五十四條、第三百零一條第一項定有明文。又按事實之認定，應憑證據，如未
    能發現相當證據，或證據不足以證明，自不得以推測或擬制之方法，以為裁判基
    礎（參照最高法院四十年台上字第八六號判例）。訊據被告丙○○堅決否認涉有
    右揭向甲○○恐嚇稱：「警察不可能保護你二十四小時」等語之事實，辯稱：伊
    並未恐嚇甲○○稱警察不可能保護你二十四小時，且未與另二名不詳姓名年籍之
    人同往等語，經查公訴意旨認被告涉有本部分犯行，無非以告訴人之指述為其唯
    一論據，並無何其他積極證據足資證明，且證人丁○○就被告所涉此部分亦於原
    審調查時證稱：「（問：二月四日有無聽到被告說普通話察不可能保護你二十四
    小時？）我無印象」等語，本部於被告堅決否認涉有恐嚇甲○○稱：「警察不可
    能保護你二十四小時」等語犯行之情況下，復無其他積極證據足資佐證下，自無
    從僅憑告訴人之指述，遽令被告負本部分恐嚇危害安全罪責，惟原審法院檢察署
    檢察官公訴意旨認本部分犯罪果若成立，則與上開被告經論罪科刑之恐嚇危害安
    全犯行，有連續犯之裁判上一罪關係，爰不另為無罪之諭知。
據上論斷，應依刑事訴訟法第三百六十九條第一項前段、第三百六十四條、第二百九
十九條第一項前段、刑法第三百零五條、第四十一條第一項前段、罰金罰鍰提高標準
條例第一條前段、第二條，判決如主文。
本案經檢察官乙○○到庭執行職務。
中        華        民        國  九 十 一  年     五     月　 二十二   日
                                  臺灣高等法院臺中分院刑事第三庭
                                        審判長法　官　陳　朱　貴
                                              法　官　劉　連　星
                                              法  官  胡  忠  文
右正本證明與原本無異。
不得上訴。
    書記官　許  美  惠
中        華        民        國  九 十 一  年     五     月　 二十三   日
附錄本判決論罪科刑法條：
刑法第三百零五條：
以加害生命、身體、自由、名譽、財產之事，恐嚇他人致生危害於安全者，處二年以
下有期徒刑、拘役或三百元以下罰金。
                                                                        Ｋ
